【裁判字號】    90,易,1837
【裁判日期】    900724
【裁判案由】    恐嚇取財
【裁判全文】
臺灣高雄地方法院刑事判決                          九十年度易字第一八三七號
    公  訴  人  臺灣高雄地方法院檢察署檢察官
    被      告  甲○○
右列被告因恐嚇取財案件，經檢察官提起公訴（九十年度偵字第五八九二號），本院
判決如左：
    主  文
甲○○意圖為自己不法之所有，以恐嚇使人將本人之物交付，處有期徒刑柒月，緩刑
參年。
被訴傷害部分公訴不受理。
    事  實
一、甲○○於民國九十年三月二十一日凌晨一時許，侵入高雄市○○區○○街一０六
    之一號之鐵路局員工職舍第三寢室內（侵入住宅部分未據告訴），本欲向丙○○
    借錢，因丙○○無錢可借，二人乃發生拉扯，後經乙○○勸阻，甲○○竟意圖為
    自己不法之所有，轉向乙○○，拳頭緊握，向乙○○恫嚇稱：「錢拿來，我沒有
    錢吃飯。」乙○○懼而交付新台幣三十元，甲○○得手後，即行逃逸，旋為警查
    獲。
二、案經高雄市政府警察局三民第一分局報請臺灣高雄地方法院檢察署檢察官偵查起
    訴。
    理  由
壹、有罪部分︰
一、訊據被告固對於在右揭時間有進入鐵路局員工職舍第三寢室之事實坦承不諱，惟
    辯稱：沒有向乙○○恐嚇取財云云。經查：被告於上揭時間有進入該寢室，並在
    向丙○○借錢未果後，發生爭執，並轉向證人乙○○索錢之事實，業經證人乙○○於警訊時陳述甚詳（見警訊卷第九頁），並本院調查時證稱：「被告進來我們
    寢室，好像要跟告訴人（指丙○○）借錢，後來就發生衝突，我有看到被告手握
    東西，但不知道是什麼東西，就打告訴人，我說不要打，被告就跟我出來寢室，
    就跟我說錢拿來，我沒有錢吃飯，他握拳狀似要打人，我很怕他，他要我把錢拿
    出來，後來我給他三十元，他拿到三十元後就走了。」（見本院九十年六月八日
    訊問筆錄），另證人丁○○即當天住在同一寢室之人亦證稱：「我住在鐵路員工
    宿舍，我當時在睡覺，我有聽到吵鬧聲，我醒來後有看到被告，我不知道他要幹
    什麼，因為我看到被告的側面，所以我沒有看到他手上是否有拿東西。當時在現
    場有五人，有我、王仕榮、丙○○、乙○○及被告。我被吵醒後，看到沒什麼事
    ，我又睡了。」等語屬實（見本院九十年六月二十七日訊問筆錄），從而，在被
    告於凌晨一時許進入該寢室欲向人索錢，並於索錢未果時，即與人發生拉扯之情
    況下，證人乙○○見被告緊握拳頭轉而向其索錢時，已足生畏怖心可明，是被告
    所辯並無恐嚇云云，應係卸責之詞，無可採信。故本案事證明確，被告犯行堪予
    認定，應予依法論科。
二、核被告甲○○所為係犯刑法第三百四十六條第一項恐嚇取財罪。爰審酌被告年輕
    力壯，竟不思正途賺錢，而以非法手段向人取財，以滿足己欲，惡性非輕，惟念
    其犯行非重，所得金錢僅三十元，及被害人所受之驚嚇等一切情狀，量處如主文
    所示之刑，以示懲儆。又被告前雖曾受有期徒刑以上刑之宣告，惟於執行完畢後
    ，五年內未曾受有期徒刑以上刑之宣告，有台灣高等法院被告全國前案紀錄表足
    憑，其因一時失慮，致罹刑章，經此刑之宣告後，應之警惕，當無再犯之虞，本
    院認前開對其宣告之刑，以暫不執行為適當，併予宣告緩刑三年，以啟自新。
三、公訴意旨另以被告甲○○於上揭時地，並持尖型石塊喝令丙○○交付錢財，因認
    被告所為尚涉犯刑法第三百四十六條第三項、第一項恐嚇取財未遂罪等語。惟查
    ：(1)按犯罪事實應依證據認定之，無證據不得推定其犯罪事實；不能證明被告犯
    罪或其行為不罰者，應諭知無罪之判決，刑事訴訟法第一百五十四條、第三百零
    一條第一項分別定有明文。(2)訊據被告否認有持尖型石塊向被害人丙○○恐嚇取
    財之行為，辯稱：當日進入該寢室，僅係向其借錢等語。雖被害人丙○○於警訊
    時稱被告於未借到錢時，有持尖型石塊砸伊（見警訊卷第七頁），證人乙○○亦
    稱被告有持石塊砸丙○○（見警訊卷第九頁），惟被害人丙○○及證人乙○○於
    本院調查時則分別證稱：「被告沒有跟我要錢。被告是跟我說『有錢，就借一下
    』，我說我沒錢，兩人就半開玩笑的互相推來推去。被告手上沒有拿東西。」（
    見本院九十年六月二十七日訊問筆錄）「被告進來我們寢室，好像要跟告訴人（
    指丙○○）借錢，後來就發生衝突，我有看到被告手握東西，但不知道是什麼東
    西。」「（問被告是否有拿這塊石頭？）（提示）這是在我們寢室找到的，我不
    曉得是誰放的。」（見本院九十年六月八日訊問筆錄）而證人丁○○亦證稱：「
    我醒來後有看到被告，我不知道他要幹什麼，因為我看到被告的側面，所以我沒
    有看到他手上是否有拿東西。」（見本院九十年六月二十七日訊問筆錄）均未有
    稱見到被告持有石塊，亦不知石塊是何人所有，是被告於甫一進入寢室時，雖有
向丙○○索錢，惟其亦僅係向被害人丙○○稱「有錢，就借一下」，並未持有石
    塊以為恐嚇，且被害人亦未覺得有被恐嚇之意，是被告所為自與恐嚇取財罪之構
    成要件不符，此外，復查無其他積極證據足認被告甲○○有恐嚇被害人丙○○之
    犯行，原應為無罪之諭知，然依公訴意旨認此部分與前開有罪部分有裁判上一罪
    之牽連關係，爰不另為無罪之諭知，併此敘明。
貳、公訴不受理部分︰
一、公訴意旨另以︰被告甲○○於上揭時地，基於傷害之犯意，出手毆打丙○○，使
    其受有左側上肢擦傷等傷害，因認被告涉有刑法第二百七十七條第一項之傷害罪
    嫌。
二、按告訴乃論之罪，告訴人於第一審辯論終結前，得撤回其告訴；又告訴經撤回者
    ，法院應諭知不受理之判決，刑事訴訟法第二百三十八條第一項，及第三百零三
    條第三款定有明文。
三、本件被告因傷害案件，經檢察官提起公訴，認被告係犯刑法第二百七十七條第一
    項之傷害罪罪。依同法第二百八十七條規定須告訴乃論，茲據告訴人丙○○於本
    院審理中，以言詞聲請撤回其告訴，揆諸前開說明，爰不經言詞辯論，逕為諭知
    不受理之判決。
據上論斷，依刑事訴訟法第二百九十九條第一項前段、第三百零三條第三款、第三百
零七條，刑法第三百四十六條第一項、第七十四條第二款，罰金罰鍰提高標準條例第
一條前段，判決如主文。
中      華      民      國      九十    年      七      月    二十四    日
                            臺灣高雄地方法院刑事第四庭
                                法  官  楊  國  祥
右為正本，係照原本作成，證明與原本無異。
如不服本判決，應於送達後十日內，向本院提出上訴狀。
                                書記官  陳  怡  真
中    華    民    國      九十        年        七    月    二十四    日
附錄本案論罪科刑法條全文
中華民國刑法第三百四十六條
 (單純恐嚇罪)
意圖為自己或第三人不法之所有，以恐嚇使人將本人或第三人之物交付者
，處六月以上五年以下有期徒刑，得併科一千元以下罰金。
以前項方法得財產上不法之利益，或使第三人得之者，亦同。
前二項之未遂犯罰之。


司法院資訊處製作；財團法人民間司法改革基金會備份。
